臺灣高等法院刑事裁定
111年度交聲再字第24號
再審聲請人
即受判決人  詹為富



上列再審聲請人即受判決人因過失傷害案件，對於本院88年度交
上易字第69號，中華民國88年10月20日第二審確定判決（原審案
號：臺灣臺北地方法院86年度交易字第461號，起訴案號：臺灣
臺北地方檢察署86年度偵字第15831號），聲請再審，本院裁定
如下：
    主  文
再審之聲請駁回。 
    理  由
一、聲請意旨略稱：再審聲請人即受判決人詹為富（下稱「聲請
    人」）依刑事訴訟法第420條第1項第1款、第2款、第3款、
    第2項後段等規定，就本院88年度交上易字第69號確定判決
    （下稱「原判決」），聲請再審，理由如下：
　㈠原判決理由關於告訴人程金福之指訴、警員林春生於本院前
    審之證述，及警員林大誠於本院前審證稱道路交通事故調查
    報告表為伊製作、事故摘要欄為伊填寫等語之記載，與第一
    審於民國86年10月24日勘驗之結果，認被害人程水來之機車
    左側從頭至尾與聲請人之汽車凹痕比對，無法看出何處能與
    聲請人之汽車擦撞等內容，及臺北縣區車輛行車事故鑑定委
    員會87年3月25日北鑑字第00000號函覆稱無法確認兩車有無
    碰撞，無法據以鑑定之結果，並不相符。故告訴人之指訴、
    警員林春生之證述，及警員林大誠於前揭道路交通事故調查
    報告表「肇事經過摘要」欄記載之內容，依刑事訴訟法第10
    0條之1第2項規定，不得作為本案證據。
　㈡原判決理由關於「證人即耕莘醫院神經外科醫師孫明傑於本
    院前審訊問時證述：被害人之病症不可能為高血壓造成之中
    風，因為外傷在腦的兩邊，中風在腦的深處，斷層都看得出
    來，被害人沒有中風之可能，完全是外傷造成等語」、「被
    害人程水來所受傷害，為頭部外傷合併蜘蛛網膜下出血及兩
    側腦內血腫、左手第4、5指骨折，昏迷等，並於送醫翌日，
    因腦血腫有生命危險，經緊急開顱手術後，呈植物人狀態，
    核符合刑法第10條第6款之重傷害程度等語。」之記載內容
    ，與原判決理由第2至3頁之「一」所載：「（被告辯稱）‧‧
    ‧況程水來已00歲又無照駕駛，送醫時血壓收縮壓達200毫米
    汞柱；舒張壓達110毫米汞柱，屬中風現象，應是被害人程
    水來騎車時高血壓發生中風而自己摔倒的，與伊無關云云」
    ，及第6頁之「六」所載：「‧‧‧。另被害人程水來雖於88年
    1月12日死亡，惟其死亡時間距車禍事故發生已1年9個月，
    且其死亡原因為急性心肺衰竭等，此有臺北市文山區衛生所
    於88年1月13日開立死亡證字00-00-00號死亡證明書在卷可
    稽。核被害人之死亡與被告過失行為間無相當之因果關係，
    此併予敘明」等內容不合。故依81年7月29日醫師法第11條
    第1項、75年11月24日醫療法第46條第1項、76年8月7日醫療
    法施行細則第43條、第44條、第49條第3、4項，及刑事訴訟
    法第100條之1第2項規定，孫明傑醫師於86年6月7日所開立
    耕莘醫院診斷書務字第0000號診斷證明書之記載內容（程水
    來頭部外傷合併嚴重腦挫傷及兩側腦內血腫，於86年4月12
    日急診住院檢查及開顱手術治療，於86年5月31日轉安養院
    ）、86年10月30日病歷摘錄單之記載內容（程水來頭部外傷
    合併腦內出血及左四、五手指骨折、昏迷、合重傷第6款）
    及其於本院前審之證述內容，均不得作為本案證據。
　㈢原判決理由記載「本院另行函查國立台灣大學醫學院附設醫
    院腦神經外科函覆略以：輕微之頭部外傷可以造成蜘蛛網膜
    下腔出血，蜘蛛網膜下腔出血最常見的原因為外傷，單純之
    外傷可以導致蜘蛛網膜下腔出血等語，此有國立台灣大學醫
    學院附設醫院88年8月17日（88）校附醫秘字第18356號函在
    卷可稽。」惟依81年7月29日醫師法第11條第1項、75年11月
    24日醫療法第46條第1項、76年8月7日醫療法施行細則第43
    條、第44條、84年3月1日全民健康保險重大傷病證明作業須
    知【本院按：該作業須知（以下簡稱「作業須知」）已於90
    年2月26日經中央健康保險局以（90）健保醫字第90003759
    號公告發布廢止】第2點第1項第2款、第2項規定、85年7月6
    日衛署健保字第85037545號公告修正全民健康保險重大傷病
    範圍之規定，其中ICD-9-CM編碼430，ACODE：A290，中文疾
    病名稱「蜘蛛膜下腔出血」、英文疾病名稱「SUBARACHNDID
     HEMORRHAGE」之記載內容，及刑事訴訟法第159條第1項規
    定，由一般內科醫師胡彼得於87年7月8日所開立耕莘醫院病
    歷摘錄單之記載內容（病患程水來於86年4月12日急診就醫
    ，診斷頭部外傷合併蜘蛛網膜下出血及兩側腦內血腫。翌日
    施行開顱手術治療。於86年5月13日出院轉至安養機構長期
    照護至今，情況無明顯變化），不得作為本案證據。
　㈣又本院111年度（按應係「110年度」之誤載）交聲再字第31
    號刑事裁定第2頁第26行至第3頁第2行理由欄「一㈣」部分記
    載：「依89年4月27日（按應係「86年4月29日」之誤載）明
    臺產物保險股份有限公司（下稱「和解書所記載之和解條件
    為：由甲方即聲請人賠付乙方即程雪霞、程岩子、程牡丹新
    臺幣90萬元整，其餘請求拋棄，且雙方同意強制汽車責任險
    賠款由程金福領取等情。依上開裁定理由所載，並依83年10
    月3日修正全民健康保險法第82條規定，保險對象因汽車交
    通事故，經本保險提供醫療給付者，本保險之保險人得向強
    制汽車責任保險之「保險人」（按應係「被保險人」之誤載
    ）代位請求該項給付等語。
二、按法院認為無再審理由者，應以裁定駁回之；經此項裁定後
    ，不得更以同一原因聲請再審。刑事訴訟法第434條第1項、
    第3項定有明文。所謂同一原因，係指同一事實之原因而言
    ；是否為同一事實之原因，應就重行聲請再審之事由暨其提
    出之證據方法，與已經實體上裁定駁回之先前聲請是否完全
    相同，予以判斷。若前後二次聲請再審原因事實及其所提出
    之證據方法相一致者，即屬同一事實之原因，自不許其更以
    同一原因聲請再審（最高法院107年度台抗字第1166號裁定
    意旨參照）。且此為法定程式，如有違背者，法院應依同法
    第433條規定，以裁定駁回其再審之聲請。
三、經查：
　㈠關於聲請人前揭再審聲請意旨「㈠」所指聲請人主張原判決引
    為證據之告訴人程金福指述、警員林春生之證述，及警員林
    大誠於上開道路交通事故調查報告表「肇事經過摘要」欄之
    記載內容，與有利聲請人之原審86年10月24日勘驗結果、臺
    北縣區車輛行車事故鑑定委員會87年3月25日北鑑字第00000
    號函所載內容不相符合等情，業據聲請人以同一原因向本院
    聲請再審，經本院或認其再審聲請無理由，或認係就同一原
    因事實聲請再審，其聲請不合法為由，先後裁定駁回其再審
    聲請並確定在案等情，有本院107年度交聲再字第22號、108
    年度交聲再字第24號、110年度交聲再字第17號、第29號、
    第31號、111年度交聲再字第20號裁定在卷可憑（見本院卷
    第67至74頁、第89至93頁、第99至123頁所附上開各件刑事
    裁定）。茲聲請人仍執同一原因向本院聲請再審，於法未合
    。
　㈡關於聲請人前揭再審聲請意旨「㈡」、「㈢」所指事由，聲請
    人亦曾以相同事由向本院聲請再審，經本院或認其再審聲請
    無理由，或認係就同一原因事實聲請再審，其聲請不合法為
    由，先後裁定駁回其再審聲請並確定在案等情，有本院107
    年度交聲再字第3號、108年度交聲再字第24號、第33號、10
    9年度交聲再字第9號、第25號、110年度交聲再字第17號、
    第26號、第29號、第31號、111年度交聲再字第20號裁定在
    卷可憑（見本院卷第61至65頁、第71至123頁所附上開各件
    刑事裁定）。茲聲請人仍執同一原因向本院聲請再審，於法
    自有未合。
　㈢關於聲請人前揭再審聲請意旨「㈣」所指事由，聲請人亦曾以
    相同事由向本院聲請再審，經本院認係就同一原因事實聲請
    再審，其聲請不合法，先後裁定駁回其再審聲請並確定在案
    等情，有本院110年度交聲再字第29號、第31號、111年度交
    聲再字第20號刑事裁定在卷可憑（見本院卷第99至123頁）
    。茲聲請人仍執同一原因向本院聲請再審，亦於法未合。
　㈣末按刑事訴訟再審制度，係為確定判決認定事實錯誤所設之
    救濟程序，與目的在糾正確定判決法律上錯誤之非常上訴程
    序有別，倘主張確定判決違背法令者，應屬得否依非常上訴
    程序救濟之問題，與專為救濟事實認定錯誤之再審程序無涉
    。故如以原確定判決違背法令為由聲請再審，應認其聲請程
    序違背規定（最高法院110年台抗字第1482號裁定意旨參照
    ）。是關於聲請人所指本院前審所踐行之訴訟程序有違背法
    令之處等部分，均非屬得作為本件聲請再審之法律依據，聲
    請人就此相關部分所為主張或指摘，核與其本件聲請再審之
    事由顯然無關，併此說明。
　㈤綜上所述，本件聲請人所執聲請再審之理由，均係以同一原
    因再向本院聲請再審，其中或係任憑己意解釋證據而就原判
    決本已詳為說明並審酌之事項重為爭執其內容，或係就法院
    依職權取捨證據持相異評價，或係爭執與原確定判決無涉之
    其他法律適用疑義，惟均未提出合於刑事訴訟法第420條第1
    項第1款、第2款、第3款、第2項規定之相關證據。揆諸前揭
    說明，其聲請再審程序顯違背規定，且無從補正，其聲請為
    不合法，應予駁回。              
四、末按聲請再審之案件，除顯無必要者外，應通知聲請人及其
    代理人到場，並聽取檢察官及受判決人之意見，但無正當理
    由不到場，或陳明不願到場者，不在此限，刑事訴訟法第42
    9條之2定有明文。其中所稱顯無必要者，指如依聲請意旨，
    從形式上觀察，聲請顯有理由而應裁定開始再審者；或顯無
    理由而應予駁回，例如提出之事實、證據，一望即知係在原
    確定判決審判中已提出之證據，經法院審酌後捨棄不採，而
    不具備新規性之實質要件，並無疑義者；或顯屬程序上不合
    法且無可補正，例如聲請已逾法定期間、非屬有權聲請再審
    之人、對尚未確定之判決為聲請、已撤回或法院認為無再審
    理由而裁定駁回再審聲請之同一原因事實聲請再審等，因程
    序違背規定已明，無需再予釐清，且無從命補正，當然無庸
    依上開規定通知到場，聽取其意見之必要，庶免徒然浪費有
    限之司法資源（最高法院109年度台抗字第263號裁定意旨參
    照）。本件聲請人聲請再審，顯屬程序上不合法，且無從補
    正，應逕予駁回。揆諸上開說明，因認並無依刑事訴訟法第
    429條之2前段規定，通知聲請人到場，並聽取檢察官及受判
    決人陳述意見之必要，附此敘明。
據上論斷，依刑事訴訟法第433條，裁定如主文。
中　　華　　民　　國　　111 　年　　10　　月　　24　　日
                  刑事第十三庭  審判長法　官  吳冠霆
                                      法　官  柯姿佐
                                      法　官  陳勇松
以上正本證明與原本無異。
不得抗告。
                                      書記官  施瑩謙
中　　華　　民　　國　　111 　年　　10　　月　　25　　日